臺灣臺中地方法院民事判決
111年度簡上字第5號
上  訴  人  利眾科技有限公司

法定代理人  蔡秀明  

被 上訴 人  順利資產股份有限公司


法定代理人  鄭建良  
訴訟代理人  吳永鴻律師
上列當事人間請求所有權移轉登記事件，上訴人對於民國110年1
1月3日本院臺中簡易庭110年度中簡字第724號第一審判決提起上
訴，本院於民國111年7月15日言詞辯論終結，判決如下：
    主 　　 文
一、上訴駁回。
二、第二審訴訟費用由上訴人負擔。
    事實及理由
壹、程序方面：
　　按公司變更組織，乃公司不影響其人格之存續，而變更其組
    織為他種公司之行為。換言之，組織變更前之公司與組織變
    更後之公司，不失其法人之同一性，並非兩個不同之公司，
    組織變更前公司之權利義務，當然由組織變更後之公司概括
    承受（最高法院85年度台上字第2255號判決意旨可資參照）
    。本件被上訴人順利資產股份有限公司於上訴人於民國110
    年3月4日原審起訴時組織為有限公司，於110年8月20日組織
    變更為股份有限公司，其法人格仍為同一，組織變更前之權
    利義務，應由組織變更後之股份有限公司概括承受，合先敘
    明。
貳、實體方面：
一、按「判決書內應記載之事實，得引用第一審判決。當事人提
    出新攻擊或防禦方法者，應併記載之。判決書內應記載之理
    由，如第二審關於攻擊或防禦方法之意見及法律上之意見與
    第一審判決相同者，得引用之；如有不同者，應另行記載。
    關於當事人提出新攻擊或防禦方法之意見，應併記載之。」
    民事訴訟法第454條定有明文。依同法第436條之1第3項規定
    ，對於簡易程序第一審裁判之上訴，準用上開規定。本判決
    之事實及理由、關於攻擊或防禦方法之意見及法律上之意見
    ，均與原判決相同，爰引用之。另補充本院心證之理由及關
    於新攻擊、防禦方法之意見如後。
二、上訴人於本院補陳：臺中市○○區○○○街0號房屋（下稱系爭房
    屋）暨其所坐落之基地即臺中市○○區○○段000地號土地（下
    與系爭房屋合稱系爭房地）係上訴人所有，借名登記在訴外
    人周芝蘭、葉昌洋、黃品茹、陳堯舜、楊育淇、沈瑋欽、謝
    侑晉等7人（下稱周芝蘭等7人）名下，周芝蘭等7人再信託
    登記予上訴人，上訴人向王現順借款3000萬元，王現順以賣
    掉系爭房地之價金9000萬元抵償上訴人尚未清償之2500萬元
    本息後，王現順應將剩餘之6500萬元返還予上訴人。上訴人
    雖於本院106年度訴字第1772號、臺灣高等法院臺中分院106
    年度上字第555號（下合稱前案）訴訟中陳稱係向周芝蘭等7
    人承租系爭房地，惟此係上訴人於前案訴訟中之訴訟策略，
    且前案訴訟為請求遷讓房屋事件，本件訴訟為請求所有權移
    轉登記事件，當不能一概而論，不得以「爭點效」而認上訴
    人於本件訴訟中不得再為相異之主張，否則無異將前案確定
    判決之既判力擴大至前案判決理由中對於原因事實之論斷，
    而有違民事訴訟法第400條關於既判力之規定等語。
三、原審經審酌兩造所提出之攻擊防禦方法後，為上訴人敗訴之
    判決，上訴人不服提起上訴，並聲明：⒈原判決廢棄。⒉被上
    訴人應將系爭房屋1樓之所有權移轉登記予王現順。被上訴
    人答辯聲明：上訴駁回。
四、本院判斷：
　㈠系爭房地原為周芝蘭等7人所共有，於100年8月19日信託登記
    予上訴人所有，後於101年5月30日變更信託登記予王現順所
    有，此經本院調閱臺灣高等法院臺中分院105年度上字第191
    號（含本院103年度訴字第2976號）遷讓房屋等事件卷宗，
    有系爭房地登記第二類謄本、土地建築改良物信託契約書、
    信託內容變更契約書附於該卷可稽（見本院103年度訴字第2
    976號卷㈠第162至174頁、第193至227頁、第248至261頁、卷
    ㈡第27至61頁）。上訴人主張其將系爭房地借名登記在周芝
    蘭等7人名下，然其於前案訴訟中已自承系爭房地原為周芝
    蘭等7人所有，其於本件訴訟改稱將系爭房地借名登記在周
    芝蘭等7人名下等語，與其前案訴訟主張之內容顯有矛盾，
    且其迄言詞辯論終結前均未舉證證明之，況依系爭房地之第
    二類登記謄本、信託契約書所示，周芝蘭等7人於100年8月1
    9日將系爭房地信託登記予上訴人所有，倘系爭房地真係上
    訴人借名登記於周芝蘭等7人名下，何須再由周芝蘭等7人將
    系爭房地信託登記予上訴人，上訴人主張實與常理有悖。原
    審判決以上訴人此部分主張有違禁反言原則，並無違反民事
    訴訟法第400條之規定，併予敘明。
　㈡又依本院103年度訴字第2976號卷附之信託內容變更契約書所
    載，信託變更原因為「受託人變更」，而將受託人變更為王
    現順，委託人則仍為周芝蘭等7人，並無上訴人主張其將系
    爭房地信託讓與擔保予王現順之事，是其主張與王現順間有
    信託讓與擔保契約關係，王現順出售系爭房地所得價金扣除
    上訴人之債務本息後，應將所餘之6500萬元返還予上訴人云
    云，自不可採。上訴人未能舉證證明其與王現順間具有信託
    讓與擔保契約關係，則上訴人主張代位行使王現順對被上訴
    人之權利，於法自屬無據。
四、綜上所述，上訴人既未能提出足以推翻前案確定判決所為判
    斷之新訴訟資料，則上訴人仍執陳詞，主張其為王現順之債
    權人，依民法第242條之規定代位王現順解除王現順與被上
    訴人間之買賣契約，並依民法第259條規定，請求被上訴人
    將系爭房屋1樓所有權移轉登記予王現順之主張，並非有據
    ，無從准許。原審為上訴人敗訴之判決，經核於法並無不合
    。上訴論旨指摘原判決不當，求予廢棄改判，為無理由，應
    駁回其上訴。
五、本件事證已臻明確，兩造其餘攻擊、防禦方法及所提證據，
    經審酌均於判決結果無影響，爰不予逐一論駁，併此敘明。
六、據上論結，本件上訴為無理由，依民事訴訟法第436條之1第
    3項、第449條第1項、第78條，判決如主文。
中　　華　　民　　國　　111 　年　　9　　月　 　2　 　日
                  民事第二庭  審判長法  官  呂麗玉
　　　　　　　　　                  法  官  鄭百易
　　　　　　　　　　　　　　　　　　法  官  吳怡嫺
以上正本係照原本作成。
不得上訴。
中　　華　　民　　國　　111 　年　　9 　　月　　2 　　日
                                    書記官  林佩倫